臺灣彰化地方法院刑事判決　　　　　　　96年度訴字第1185號
公　訴　人　臺灣彰化地方法院檢察署檢察官
被　　　告　甲○○
上列被告因違反毒品危害防制條例案件，經檢察官提起公訴（96
年度毒偵字第2949號、第2763號），本院合議庭裁定由受命法官
獨任進行簡式審判程序，茲判決如下：
    主  文
甲○○施用第一級毒品，累犯，處有期徒刑捌月；又施用第一級
毒品，累犯，處有期徒刑捌月。應執行有期徒刑壹年貳月。
    犯罪事實
一、甲○○曾於民國92年間分別因竊盜案件，經本院以92年度易
    字第890 號刑事判決判處有期徒刑3 月，經上訴由臺灣高等
    法院臺中分院以92年度上易字第2105號刑事判決撤銷原審判
    決，改判有期徒刑10月確定；另因施用第1 級毒品案件，經
    本院以92年度訴字第1420號刑事判決判處有期徒刑9 月確定
    ，上揭2 罪，經聲請法院裁定應執行有期徒刑1 年6 月確定
    後，經移送執行，於94年11月10日因縮刑期滿執行完畢。其
    前於92年間因施用毒品案件，經本院以92年度毒聲字第1036
    號裁定送勒戒處所觀察、勒戒後，認無繼續施用毒品之傾向
    ，於92年7 月9 日觀察、勒戒執行完畢釋放，經臺灣彰化地
    方法院檢察署檢察官以92年度毒偵字第1142號為不起訴處分
    確定。詎其不知悔改，明知海洛因業經公告為毒品危害防制
    條例第2 條第2 項第1 款所列管之第1 級毒品，不得非法持
    有、施用，復分別基於施用第1 級毒品海洛因之犯意，於前
    揭觀察、勒戒執行完畢釋放後5 年內，(一)於96年4 月26日上
    午9 時許，在彰化縣北斗鎮○○路旁某處；(二)於96年4 月30
    日上午9 時許，在其位於彰化縣北斗鎮中寮里中寮59號住處
    內，將海洛因摻水以注射針筒注入體內之方式，施用第1 級
    毒品海洛因各1 次。嗣經警方分別於96年4 月26日下午3 時
    50分，在彰化縣永靖鄉福德巷福德國小前；另於96年5 月1
    日下午2 時40分，在彰化縣北斗鎮○○路與光復路口處臨檢
    查獲，且分別於96年4 月26日下午4 時20分、96年5 月1 日
    下午3 時許採尿送驗後，始知上情。
二、案經彰化縣警察局員林分局、北斗分局分別報請臺灣彰化地
    方法院檢察署檢察官偵查起訴。
    理  由
一、本案被告甲○○所犯係死刑、無期徒刑、最輕本刑為3 年以
    上有期徒刑以外之罪，其於準備程序就前揭被訴事實為有罪
    之陳述，經受命法官告知簡式審判程序之旨，並聽取其與公
    訴人之意見後，本院認無不得或不宜改依簡式審判程序進行
    之處，爰依刑事訴訟法第273 條之1 第1 項、第284 條之1
    ，裁定本案由受命法官獨任進行簡式審判程序，合先敘明。
二、訊據被告對其於上揭時、地，分別施用第1 級毒品海洛因各
    1 次之事實，於本院審理時坦承不諱（參見本院96年7 月30
    日審判筆錄）。另查：
  (一)被告係分別於96年4 月26日下午4 時20分、96年5 月1 日下
    午3 時許，經警方採集被告尿液送驗結果，均呈嗎啡陽性反
    應，此有詮昕科技股份有限公司96年5 月10日報告編號0000
    0000號、96年5 月15日報告編號00000000號濫用藥物尿液檢
    驗報告各1 紙、委託檢驗尿液代號與真實姓名對照表、應受
    尿液採驗人尿液檢體採集送驗紀錄表各1 份（參見臺灣彰化
    地方法院檢察署96年度毒偵字第2763號偵查卷宗第7 頁、第
    8 頁；96年度毒偵字第2949號偵查卷宗第7 頁、第8 頁）附
    卷可稽，足見被告確有施用第1 級毒品海洛因之事實，應可
    認定。
  (二)按海洛因施用入人體後水解還原成嗎啡，再循嗎啡之代謝方
    式排出體外，業據行政院衛生署藥物食品檢驗局73藥檢壹字
    第030221號函說明綦詳，且依醫學臨床實驗及根據英國藥學
    會出版Isolation and Indentification of Drugs一書第29
    3 頁載明：海洛因經注射入人體後，在體內迅速水解成６Mo
    no acetyImorphine ，再緩緩繼續水解成嗎啡，然後再循嗎
    啡之代謝方式排出，同書第431 至432 頁並載有：嗎啡經注
    射入人體後，約50％以上於8 小時內自尿中排出，至24小時
    排出約90％，但48小時後仍有微量可檢出等語。是依上開說
    明，佐以被告前揭尿液檢驗報告，被告自白於前揭時間，分
    別有施用第1 級毒品海洛因各1 次等語，核與前揭事證相符
    ，應堪採信。
  (三)另犯毒品危害防制條例第10條施用第1 級毒品之罪者，檢察
    官應先將被告送勒戒處所觀察、勒戒，經觀察、勒戒後，認
    無繼續施用毒品傾向者，應由檢察官為不起訴之處分，且經
    觀察、勒戒執行完畢釋放後，5 年內再犯第10條之罪，檢察
    官應依一般刑事訴訟程序予以起訴論罪科刑，此觀諸毒品危
    害防制條例第20條第1 項、第2 項、第23條第2 項前段規定
    自明。經查，被告前於92年間因施用毒品案件，經本院以92
    年度毒聲字第1036 號 裁定送勒戒處所觀察、勒戒後，認無
    繼續施用毒品之傾向，於92年7 月9 日觀察、勒戒執行完畢
    釋放，經臺灣彰化地方法院檢察署檢察官以92年度毒偵字第
    1142號為不起訴處分確定等情之事實，此有臺灣高等法院被
    告前案紀錄表、臺灣彰化地方法院檢察署刑案資料查註紀錄
    表各1 份附卷可參。被告前既曾因施用毒品案件，經觀察、
    勒戒後，復於前開觀察、勒戒執行完畢釋放後5 年內，分別
    再犯本案施用毒品罪，依毒品危害防制條例第23條第2 項之
    規定，均屬應依法論罪科刑之行為，依前開說明，本案被告
    上開所為，係於92年7 月9 日觀察、勒戒執行完畢釋放後5
    年內，分別再犯毒品危害防制條例第10條第1 項施用第1 級
    毒品罪，本案事證明確，被告上開犯行洵堪認定。
三、按海洛因為毒品危害防制條例第2 條第2 項第1 款所明定之
    第1 級毒品。核被告所為，均係犯同條例第10條第1 項之施
    用第1 級毒品罪。被告各持有第1 級毒品進而施用，持有之
    低度行為各為施用之高度行為所吸收，均不另論持有毒品之
    罪。被告所犯上開2 罪，犯意各別，行為互異，應分論併罰
    。另公訴意旨以被告於上揭犯罪時間，各施用海洛因1 次之
    犯行有集合犯之包括一罪關係等語，惟查，所謂集合犯，係
    指立法者在犯罪構成要件所描述或預設之該當行為，本即具
    有不斷反覆實施之特性而言，例如經營、收集、常業等犯行
    ，自其構成要件之描述，本即有反覆為同一行為之意義。惟
    查，施用毒品犯行之構成要件行為係「施用」，於立法者之
    立法描述中，實難認有反覆為同一行為之含意在內；雖施用
    毒品之行為顯可能係成癮之依賴行為，而符合所謂「習慣犯
    」或「慣行犯」之學理上概念，然此一概念與集合犯之概念
    尚非屬一致。況被告於本院審理中亦自承，其係分別於前揭
    時間各施用海洛因1 次等語明確（參見本院96年7 月30日審
    判筆錄），難認被告上揭犯行，係被告基於集合犯之犯意下
    反覆實施之行為，當應無集合犯之包括一罪關係，併此敘明
    。另查，被告曾於92年間分別因竊盜案件，經本院以92年度
    易字第890 號刑事判決判處有期徒刑3 月，經上訴由臺灣高
    等法院臺中分院以92年度上易字第2105號刑事判決撤銷原審
    判決，改判有期徒刑10月確定；另因施用第1 級毒品案件，
    經本院以92年度訴字第1420號刑事判決判處有期徒刑9 月確
    定，上揭2 罪，經聲請法院裁定應執行有期徒刑1 年6 月確
    定後，經移送執行，於94年11月10日因縮刑期滿執行完畢等
    情，此有臺灣高等法院被告前案紀錄表、臺灣彰化地方法院
    檢察署刑案資料查註紀錄表各1 份存卷可考，其於5 年內故
    意再犯本案有期徒刑以上之2 罪，均為累犯，應依刑法第47
    條第1 項之規定各加重其刑。爰審酌被告前因施用毒品案件
    ，經觀察、勒戒執行完畢釋放後，仍未能徹底戒絕毒品，復
    犯本案施用毒品之2 罪，顯見其無戒毒悔改之意，惟念其施
    用毒品之次數各僅1 次，施用毒品乃自戕一己之身體健康，
    尚未對他人造成危害，且犯後已坦承犯行，態度良好等一切
    情狀，各量處如主文所示之刑，並定其應執行之刑。又被告
    上揭所為之犯罪時間，均係在96年4 月24日以後所犯，核與
    中華民國96年罪犯減刑條例第2 條第1 項之應減刑規定不符
    ，自均不應予減輕其刑，附此敘明。
四、公訴意旨另以：被告基於施用海洛因之包括一罪犯意，除於
    前揭犯罪事實欄一所示之施用時間外，自96年1 月間某日起
    至96年4 月30日上午9 時前之某時止，亦接連施用海洛因多
    次，因認被告此部分另涉有毒品危害防制條例第10條第1 項
    之施用第1 級毒品罪嫌等語。經查：
  (一)按犯罪事實應依證據認定之，無證據不得認定犯罪事實，刑
    事訴訟法第154 條第2 項定有明文；復按被告之自白，不得
    作為有罪判決之唯一證據，仍應調查其他必要之證據，以察
    其是否與事實相符，刑事訴訟法第156 條第2 項亦定有明文
    。
  (二)公訴人認被告涉有此部分施用第1 級毒品海洛因之罪嫌，無
    非係以被告之惟一自白為其論據。訊據被告於本院準備程序
    中固全部認罪而坦認有上開期間，平均約4 、5 日施用海洛
    因1 次之行為等語，是除被告之前揭自白外，並無其他證據
    足以佐認與事實相符，依前開刑事訴訟法所定之證據法則，
    自尚難逕單以被告之自白，認定被告確有除犯罪事實欄一所
    示之施用時間外，自96年1 月間某日起至96年4 月30日上午
    9 時前之某時止，接連施用海洛因多次之行為。此外，本院
    復查無其他積極之證據足認被告有何此部分之犯行，惟公訴
    人認該部分與前開被告經判決有罪之施用海洛因2 次之犯行
    間，具有包括一罪之關係，爰不另為無罪之諭知。
據上論斷，應依刑事訴訟法第273 條之1 第1 項、第299 條第1
項前段，毒品危害防制條例第10條第1 項，刑法第11條前段、第
47條第1 項、第51條第5 款，判決如主文。
本案經檢察官吳芙如到庭執行職務。
中　　華　　民　　國　　96　　年　　7　　月　　31 　　日
                  刑事第八庭    法  官   唐中興
以上正本證明與原本無異。
如不服本判決應於收受本判決後10日內向本院提出上訴書狀，其
未敘述上訴理由者，並得於提起上訴後10日內向本院補提理由書
狀（均須按他造當事人之人數附繕本）「切勿逕送上級法院」。
中　　華　　民　　國　　96　　年　　7　　月　　31 　　日
                                書記官   施惠卿
【附錄本案判決論罪科刑法條全文】：
毒品危害防制條例第10條
施用第1級毒品者，處6月以上5年以下有期徒刑。
施用第2級毒品者，處3年以下有期徒刑。
